臺灣高等法院高雄分院刑事判決　　　　 95年度上易字第790號
上　訴　人　乙○○
即　被　告
　　　　　　　　　　所）
上列上訴人因詐欺等案件，不服臺灣高雄地方法院95年度易字第
552號中華民國95年9月25日第一審判決（起訴案號：臺灣高雄地
方法院檢察署95年度偵緝字第255號、第256號），提起上訴，本
院判決如下：
     主  文
上訴駁回。
    事  實
一、朱偉霖並無以分期付款方式向車商購買車輛之真意，竟基於
    意圖為自己不法所有之概括犯意，連續於：(一)民國93年7 月
    20日，佯以動產擔保交易附條件買賣之方式，向丁○○所經
    營之萬士達機車行購買車號PE6-906 號重型機車（下稱A 車
    ）1 輛，雙方約定：買賣總價金新台幣（下同）51,840元，
    自93年8 月25日起至94年7 月25日止，分12期給付，按月每
    期付款4,320 元，A 車存放地點則在朱偉霖當時之居所即高
    雄市○○區○○街97之1 號，且在價金未付清之前，標的物
    所有權仍屬於出賣人所有，買受人僅得依約占有使用，不得
    任意遷移或為其他處分，而為動產擔保交易之債務人，以此
    方式使萬士達機車行陷於錯誤，誤認朱偉霖確實有藉分期付
    款方式購買A 車之真意暨資力，而將A 車交付予朱偉霖。詎
    朱偉霖在取得A 車後，即拒不支付任何款項，並意圖為自己
    不法之利益，旋於93年7 月24日將A 車以10,000元之代價典
    當予高雄市苓雅區○○○路11號之「高大當鋪」借款，致萬
    士達機車行追索無著受有損害，始知受騙；(二)93年7 月30日
    ，復以動產擔保交易附條件買賣之方式，向戊○○經營之鑫
    旺企業社購買ZKT-138 號機車（下稱B 車）1 輛，雙方約定
    ：買賣總價金28,350元，應自93年7 月30日起至94年4 月20
    日止，分9 期給付，按月每期付款3,150 元，B 車存放地點
    則在朱偉霖當時之居所即高雄市○○區○○街97之1 號，且
    在價金未付清之前，標的物所有權仍屬於出賣人所有，買受
    人僅得依約占有使用，不得任意遷移或為其他處分，而為動
    產擔保交易之債務人，以此方式使鑫旺企業社陷於錯誤，誤
    認朱偉霖確實有藉分期付款方式購買B 車之真意暨資力，而
    將B 車交付予朱偉霖。詎朱偉霖在取得B 車後，即拒不支付
    任何款項，並承上開為自己不法利益之意圖，旋於93年7 月
    30日將B 車以6,000 元之代價典當予「高大當鋪」借款，致
    鑫旺企業社追索無著受有損害，始知受騙。
二、案經萬士達機車行、鑫旺企業社訴由台灣高雄地方法院檢察
    署檢察官偵查起訴。
    理  由
一、上訴人即被告朱偉霖並未於本院審判期日到庭，惟查被告於
    偵查及原審審理時對上開事實自白不諱，核與告訴人萬士達
    機車行之代理人丙○○、告訴人鑫旺企業社之代理人甲○○
    之指述相符，並有被告與萬士達機車行所簽立之動產擔保附
    條件買賣契約書、A 車之行車執照，及被告與鑫旺企業社所
    簽立之動產抵押契約、機車買賣合約書、客戶追蹤進度表、
    附條件買賣契約書、B 車之行車執照，被告至上開「高大當
    鋪」典當A 車、B 車之當票、典當委託書、典當紀錄各1 紙
    附卷可稽，足證被告之自白核與事實不符，本案事證明確，
    被告之犯行堪以認定。
二、查被告以動產擔保交易附條件買賣之方式，向上開車行購買
    A 車、B 車後，旋即將A 車、B 車典當獲利，顯見被告並無
    購車及繳納分期付款之真意，而具為自己不法所有及不法利
    益之意圖，係犯刑法第339 條第1 項詐欺取財罪及動產擔保
    交易法第38條之出質標的物罪。被告先後2 次詐欺取財及意
    圖不法利益出質標的物之犯行，時間緊接，觸犯構成要件相
    同之罪名，均應依修正前刑法第56條規定論以連續犯，各以
    一罪論並加重其刑。再被告佯與告訴人締結動產擔保附條件
    買賣契約之目的，係為以此詐騙手段取得上開車輛之占有，
    再將上開車輛典當予當鋪以遂其不法所有暨不法利益之意圖
    ，所犯上開詐欺取財罪及出質標的物罪，有方法、目的之牽
    連關係，應依修正前第55條後段牽連犯之規定，從一重之詐
    欺取財罪處斷；又被告行為後，刑法第55條、第56條關於牽
    連犯、連續犯之規定，業於94年1 月7 日修正公布刪除，並
    於95年7 月1 日施行，則被告之犯行，因行為後新法業已刪
    除連續犯、牽連犯之規定，此刪除雖非犯罪構成要件之變更
    ，但顯已影響行為人刑罰之法律效果，自屬法律有變更，依
    新法第2 條第1 項：「行為後法律有變更者，適用行為時之
    法律。但行為後之法律有利於行為人者，適用最有利於行為
    人之法律。」，比較新、舊法結果，仍應依刑法第2 條第1
    項前段規定，適用較有利於被告之行為時法律即舊法，論以
    連續犯、牽連犯（最高法院95年第8 次刑事庭會議決議參照
    ）。
三、原審因而適用動產擔保交易法第38條，刑法第2 條第1 項、
    第339 條第1 項（漏載，應予補正）、修正前刑法第55條、
    第56條、第41條第1 項前段，罰金罰鍰提高標準條例第1 條
    前段，修正前罰金罰鍰提高標準條例第2 條之規定，並審酌
    被告不思以正當手段獲取金錢，竟以動產擔保交易附條件買
    賣之方式，致上開車行誤認其確實有藉分期付款方式購買A
    車、B 車之真意暨資力，而交付上開車輛後，被告旋即將之
    典當得款，以此方式不勞而獲，事後復避不見面，致告訴人
    追索無著，因而利用司法程序迫使被告出面解決，而被告迄
    今仍未能與告訴人和解，自應受有相當程度之刑事非難；惟
    念及被告事後坦承犯行，態度並非不良等一切情狀，量處有
    期徒刑6 月；又本件被告於犯罪時之刑法第41條第1 項前段
    規定：「犯最重本刑為5 年以下有期徒刑以下之刑之罪，而
    受6 個月以下有期徒刑或拘役之宣告，因身體、教育、職業
    、家庭之關係或其他正當事由，執行顯有困難者，得以1 元
    以上3 元以下折算1 日，易科罰金。」，又被告行為時之易
    科罰金折算標準，修正前罰金罰鍰提高標準條例第2 條前段
    （現已刪除）規定，就其原定數額提高為100 倍折算1 日，
    則本件被告等行為時之易科罰金折算標準，應以銀元300 元
    折算1 日，經折算為新臺幣後，應以新臺幣900 元折算為1
    日。惟95年7 月1 日修正公布施行之刑法第41條第1 項前段
    則規定：「犯最重本刑為5 年以下有期徒刑以下之刑之罪，
    而受6 個月以下有期徒刑或拘役之宣告者，得以新臺幣1000
    元、2000元或3000元折算1 日，易科罰金。」，比較修正前
    後之易科罰金折算標準，以95年7 月1 日修正公布施行前之
    規定，較有利於被告，則應依刑法第2 條第1 項前段，適用
    修正前刑法第41條第1 項前段規定，諭知如易科罰金，以銀
    元300 元折算1 日；其認事用法，均無不合，量刑亦屬適當
    ，被告上訴意旨，以原審量刑過重，指摘原判決不當，為無
    理由，應予駁回。
四、被告朱偉霖經合法傳喚，無正當理由不到庭，爰不待其陳述
    ，逕行判決。
據上論斷，應依刑事訴訟法第368條、第371條，判決如主文。
本案經檢察官彭南雄到庭執行職務。
中　　華　　民　　國　　96　　年　　1　　月　　2　　日
                  刑事第七庭    審判長法  官  莊飛宗
                                      法  官  邱明弘
                                      法  官  黃憲文
以上正本證明與原本無異。
不得上訴。
中　　華　　民　　國　　96　　年　　1　　月　　2　　日
　　　　　　　　　　　　　　　　　　　書記官  施耀程
附錄本判決論罪科刑法條：
刑法第339條第1項
 意圖為自己或第三人不法之所有，以詐術使人將本人或第三人之
 物交付者，處5 年以下有期徒刑、拘役或科或併科1000 元以下
 罰金。
動產擔保交易法第38條
 動產擔保交易之債務人，意圖不法之利益，將標的物遷移、出賣
 、出質、移轉、抵押或為其他處分，致生損害於債權人者，處3
 年以下有期徒刑、拘役或科或併科6000元以下之罰金。
